【裁判字號】    95,上易,80
【裁判日期】    950825
【裁判案由】    妨害名譽
【裁判全文】
臺灣高等法院花蓮分院刑事判決          95年度上易字第80號
自  訴  人  丙○○
自訴代理人  鍾年展律師
上  訴  人
即  被  告  乙○○
上列上訴人因妨害名譽案件，不服臺灣花蓮地方法院95年度自字
第1號中華民國95年3月31日第一審判決，提起上訴，本院判決如
下：
    主  文
上訴駁回。
    事實及理由
一、本案經本院審理結果，認第一審以上訴人即被告乙○○犯刑
    法第309條第1項之公然侮辱罪罪，判處拘役二十日，並諭知
    易科罰金折算之標準為300元折算1日，認事用法及量刑均無
    不當，應予維持，並引用第一審判決書記載之事實、證據及
    理由。
二、被告上訴意旨略以：自訴人打著國策顧問、慈濟大學教授之
    身分，招搖撞騙，伊雖有登廣告，是要迫自訴人與伊解決問
    題，絕無侮辱之意思云云。惟查由被告所登廣告之內容，已
    足證明被告公然侮辱自訴人之犯行，被告空言否認，為無理
    由，應予駁回。
三、被告聲請傳訊鑑定證人林錦福、高清玄二人，因本件事實已
    臻明瞭無再調查之必要，應依刑事訴訟法第163 條之2第2項
    第3款規定駁回之。
四、行為後法律有變更之比較適用
（一）ａ按行為後法律有變更者，適用行為時之法律，但行為後
        之法律有利於行為人時，適用最有利於行為人之法律，
        94年1月7日修正公布，自95年7月1日施行之刑法第2條
        第1項定有明文。
      ｂ被告行為後，刑法第33條第 5款修正為主刑之種類：罰
        金新台幣一千元以上，以百元計算之，並於95年7月1日
        施行。比較被告行為時刑法第33條第 5款主刑之種類：
        罰金銀元一元以上。關於被告所犯刑法第309條第1項之
        公然侮辱罪，就罰金之最低度以適用舊法對於被告有利
        。
      ｃ修正刑法係自95年7月1日起施行，在此之前，刑法分則
        編有關罰金刑之貨幣單位係銀元；且依刑法分則編應處
        罰金者，應適用罰金罰鍰提高標準條例第1條、第4條之
        規定。亦即應按各該具體條文制定或修正之先後，定其
        提高之倍數。惟被告行為後，刑法施行法增訂第1之1條
        ，於95年6月14日經總統公布，並自同年7月1日起施行
        ；該條規定：「中華民國九十四年一月七日刑法修正施
        行後，刑法分則編所定罰金之貨幣單位為新臺幣。九十
        四年一月七日刑法修正時，刑法分則編未修正之條文定
        有罰金者，自九十四年一月七日刑法修正施行後，就其
        所定數額提高為三十倍。但七十二年六月二十六日至九
        十四年一月七日新增或修正之條文，就其所定數額提高
        為三倍」。亦即自95年7月1日起，刑法分則編所定罰金
        之貨幣單位，由原來之銀元改為新臺幣；且94年1月7日
        刑法修正時，刑法分則編未修正之條文定有罰金者，自
        95年7月1日起，有關罰金之數額提高為30倍。本件被告
        所犯刑法第309條第1項之公然侮辱罪，該罪有罰金刑之
        處罰，且自刑法24年7月1日公布施行後，即未再修正，
        依增訂刑法施行法第1之1條之規定，其罰金以新台幣為
        單位，數額應提高30倍。此與修正前之罰金以銀元為單
        位，適用罰金罰鍰提高標準條例之結果應提高10倍者，
        對被告而言，並無不利（新台幣與銀元之比例為1：3
        ，換算結果，亦為30倍）。
      ｄ被告行為時之刑法第41條第 1項前段規定：「犯最重本
        刑為5年以下有期徒刑以下之刑之罪，而受6個月以下有
        期徒刑或拘役之宣告，因身體、教育、職業、家庭之關
        係或其他正當事由，執行顯有困難者，得以1元以上3元
        以下折算一日，易科罰金。」又被告行為時之易科罰金
        折算標準，修正前罰金罰鍰提高標準條例第2條前段（
        現已刪除）規定，就其原定數額提高為100倍折算1日，
        則被告行為時之易科罰金折算標準，應以銀元300元折
        算1日，經折算為新臺幣後，應以新臺幣900元折算為1
        日。惟95年7月1日修正公布施行之刑法第41條第1項前
        段則規定：「犯最重本刑為五年以下有期徒刑以下之刑
        之罪，而受六個月以下有期徒刑或拘役之宣告者，得以
        新臺幣一千元、二千元或三千元折算一日，易科罰金。
        」比較修正前後之易科罰金折算標準，以95年7月1日修
        正公布施行前之規定，較有利於受刑人。
      ｅ綜上，比較新舊法之規定，修正後之刑法之規定並非較
        有利於被告，依刑法第2條第1項之規定，應適用修正前
        即行為時之法律。
（二）行為後法律有變更者，依修正前刑法第2條第1項之規定，
      以適用裁判時法為原則，如行為時法有利於行為人，則例
      外適用行為時法；依修正後刑法第2條第1項規定，以適用
      行為時法為原則，惟如裁判時法有利於行為人，則例外的
      適用裁判時法。以往實務見解，認原判決未及比較適用新
      舊法時，上訴後，雖比較結果以舊法有利於行為人，而原
      判決別無其他撤銷事由，仍應由本院以此為由撤銷改判。
      惟修正後之規定係以適用行為時法為原則，因此原判決雖
      未及比較適用，然上訴本院後，經比較新舊法，行為後之
      法律並非較有利於行為人，仍應適用行為時法，則原判決
      適用行為時法即無不當，自不構成撤銷之事由。
五、被告乙○○經合法傳喚，無正當理由不到庭，爰不待其陳述
    逕行判決。
六、依刑事訴訟法第373條、第368條、第371條，判決如主文。
本案經檢察官甲○○到庭執行職務。
中    華    民    國    95    年    8     月    25    日
                        審判長法  官  何方興
                              法  官  王紋瑩
                              法  官  蔡勝雄
以上正本證明與原本無異。
本件不得上訴。
                              書記官  陳有信
中    華    民    國    95    年    8     月    25    日
附錄本件判決論罪之法條：
中華民國刑法第309條
（公然侮辱罪）
公然侮辱人者，處拘役或300元以下罰金。
以強暴犯前項之罪者，處1年以下有期徒刑、拘役或500元以下罰
金。


司法院資訊處製作；財團法人民間司法改革基金會備份。
